【裁判字號】    98,訴,471
【裁判日期】    990104
【裁判案由】    強盜等
【裁判全文】
臺灣宜蘭地方法院刑事判決               98年度訴字第471號
公  訴  人  臺灣宜蘭地方法院檢察署檢察官
被      告  甲○○
選任辯護人  簡坤山律師
上列被告因強盜等案件，經檢察官提起公訴（98年度偵字第3934
號），及追加起訴（98年度偵字第4183、4228號），本院判決如
下：
    主  文
甲○○犯強盜罪，處有期徒刑伍年；又犯攜帶兇器竊盜罪，處有
期徒刑參月，扳手壹支沒收；又犯強盜罪，處有期徒刑貳年陸月
；又犯攜帶兇器強盜罪，處有期徒刑柒年，扣案之膠帶壹捲沒收
；又犯非法由自動付款設備取財罪，處有期徒刑肆月。應執行有
期徒刑拾貳年，扳手壹支及膠帶壹捲均沒收。
    犯罪事實
一、甲○○因其經濟有困難，竟意圖為自己不法之所有，分別：
  (一)於民國98年9月6日晚間9時許，騎駛機車行經宜蘭縣冬山鄉
    ○○路665巷33號附近，見乙○○獨自1人騎腳踏車並使用行
    動電話，認為有機可趁，便騎駛機車靠近乙○○，乙○○見
    狀，急忙將所騎腳踏車推倒後欲逃離現場，甲○○竟上前猛
    然毆打乙○○頸部，以此強暴之方法至使其不能抗拒後，自
    乙○○口袋中取走行動電話，又再將乙○○抱起後摔倒，乙○○起身欲再逃離，甲○○騎機車自後追逐，幸有路人騎腳
    踏車經過，甲○○始離開現場。甲○○嗣後並將該行動電話
    交予不知情之妻子丁○○使用。嗣經警員調閱行動電話通聯
    查詢單後，查悉上情，並扣得行動電話1支（業已發還予乙○○）。
  (二)於98年9月7日凌晨，在宜蘭縣羅東鎮西安里活動中心前，持
    客觀上足對人之生命、身體、安全構成威脅，具有危險性而
    可作為兇器使用之扳手1把，竊取己○○所有之LEO-119號機
    車車牌1面，並將該車牌置換於自己原騎駛之機車之上，藉
    以躲避查緝。嗣於製作另案警詢筆錄時，甲○○在未被有偵
    查犯罪職務之公務員或機關發覺其為此竊盜案件之犯嫌前，
    向警員自首此竊盜犯行，進而接受裁判並帶同警員尋獲其竊
    盜所得之車牌1面（業已發還予己○○）。
  (三)於98年9月9日晚間11時25分許，騎駛機車行經宜蘭縣壯圍鄉
    ○○路，見丙○○孤身1人騎乘機車經過，便自後尾隨，至
    壯六路47-4號附近，甲○○上前伸手將丙○○所騎機車之鑰
    匙取走，使機車熄火後，以手架住丙○○將其拉下機車，並
    毆打丙○○頸部、頭部及左手臂，以此強暴之方法至使其不
    能抗拒，並企圖以膠帶封住丙○○之嘴巴，嗣因有1輛小貨
    車駛近，甲○○乃迅速開啟丙○○所騎機車之置物箱，並將
    置物箱內丙○○所有之皮包（內含手機3支、信用卡、提款
    卡、現金、禮券、保單、梳子、化妝品2件）取走後離去。
    嗣於製作另案警詢筆錄時，甲○○在未被有偵查犯罪職務之
    公務員或機關發覺其為此強盜案件之犯嫌前，向警員自首此
    強盜犯行，進而接受裁判，並帶同警員尋獲其強盜所得之手
    機3支、保單、梳子、化妝品2件（業已發還予丙○○）。
  (四)於98年9月12日下午，攜帶釣具、剪刀及膠帶等物前往宜蘭
    縣冬山鄉○○路近仿古橋處釣魚，因於同日下午4時許，見
    單獨1人駕車欲前往宜蘭縣五結鄉之傳統藝術中心之戊○○
    ，因路況不熟駛入自行車步道，正以倒車之方式折返，便持
    其所攜帶之膠帶、口罩及客觀上足對人之生命、身體構成威
    脅之剪刀1把，趁戊○○倒車停頓之際，開啟其車輛左後車
    門進入，並以左手勾住戊○○之頸部，且以剪刀加以抵住，
    因而劃傷戊○○右上臂，且將戊○○推往副駕駛座，而由其
    駕駛該自用小客車，繼之以膠帶綑綁、黏貼戊○○之雙手及
    嘴巴，以此強暴之方式至使戊○○不能抗拒，並對戊○○表
    示：「我在跑路，需要新臺幣（下同）2萬元」等語，戊○○迫於無奈，即由背包內取出1萬1千元交予甲○○。甲○○
    取得1萬1千元後猶不滿足，仍持續駕車於濱海公路附近盤繞
    ，且於過程中又以膠帶將戊○○之眼睛及雙腳加以黏貼、綑
    綁，並命戊○○將座椅打平躺下。甲○○又逼問戊○○有無
    郵局提款卡，戊○○回答沒有後，甲○○即自行將戊○○之
    皮包取出，且詢問戊○○何張卡片為提款卡，戊○○因慮及
    自身安全，便告以甲○○其所有合作金庫銀行北羅東分行、
    帳號0000000000000號帳戶提款卡密碼。甲○○便於同日晚
    間6時至7時間，搭載戊○○前往宜蘭縣蘇澳鎮龍德工業區服
    務中心提款機，並配戴其預先準備之口罩及戊○○放置於車
    上之太陽眼鏡，至該提款機以輸入密碼之不正方法，接續自
    自動付款設備提領現金3次，合計得款6萬元。甲○○提領上
    開款項後，即駕車將戊○○載回宜蘭縣冬山鄉○○路近仿古
    橋處，並將戊○○雙手之膠帶鬆開後，即自行騎駛機車揚長
    而去，戊○○則自行脫困返家，然於遭甲○○控制之過程中
    ，另受有胸壁挫傷、左手磨損或擦傷之傷害。甲○○取得上
    開款項後，除部分花用外，亦將部分款項用為購買金戒指1
    隻及金項鍊1條，並贈與其不知情之妻丁○○。嗣於98年9月
    15 日晚上10時許，始經警於宜蘭縣羅東鎮○○路159號前拘
    提甲○○到案，並扣得膠帶1捲及剩餘款項9千元（現金9千
    元業已發還予戊○○），且其妻丁○○亦將甲○○所贈之金
    戒指1只及金項鍊1條交予警方扣案。
二、案經戊○○訴由宜蘭縣政府警察局羅東分局及丙○○訴由宜
    蘭縣警察局礁溪分局報請臺灣宜蘭地方法院檢察署檢察官偵
    查起訴。
    理  由
甲、程序方面：
一、按於第一審辯論終結前，得就與本案相牽連之犯罪或本罪之
    誣告罪，追加起訴。又有左列情形之一者，為相牽連之案件
    ：(一)一人犯數罪者，刑事訴訟法第265條第1項及第7條第1款
    分別定有明文。查本件原起訴書所載之犯罪事實，係被告攜
    帶兇器強盜之行為，於本院行準備程序時，檢察官追加起訴
    被告上述犯罪事實欄一、(一)至(三)所示之普通強盜及攜帶兇器
    竊盜之行為。此追加起訴部分，為刑事訴訟法第7條第1款所
    定之1人犯數罪之相牽連案件，按上規定，核屬有據，應予
    准許。
二、按被告以外之人於審判外之陳述，雖不符前4條之規定，而
    經當事人於審判程序同意作為證據，法院審酌該言詞陳述或
    書面陳述作成時之情況，認為適當者，亦得為證據，刑事訴
    訟法第159條之5第1項定有明文。本件以下所引被告以外之
    人於審判外之書面或言詞陳述，被告及其指定辯護人於審判
    程序均同意作為證據，本院審酌上開書面及言詞陳述作成時
    之情況，認適宜作為證據使用，均有證據能力，合先敘明。
乙、實體認定：
一、上開犯罪事實，業據被告於本院審理時坦認不諱，核與證人
    戊○○、乙○○、己○○、丙○○及丁○○證述情節相符，
    並有財團法人羅許基金會羅東博愛醫院診斷證明書2份、贓
    物認領保管單4份、證人戊○○之合作金庫銀行北羅東分行
    存摺交易明細1份、提款機之監視器翻拍照片15張、照片31
    張、內政部警政署刑事警察局98年10月23日刑紋字第098013
    3408號鑑驗書、通聯調閱查詢單各1份及扣押筆錄暨扣押物
    品目錄表2份在卷可稽，及扣案之膠帶1捲、剩餘現金款項9
    千元、金戒指1隻、金項鍊1條、手機4支、車牌1面、梳子1
    把、化妝品1瓶可佐。被告前揭自白堪認與事實相符，應予
    採信。
  (二)按刑法強盜罪之成立，以行為人所施用之強暴、脅迫手段，
    足以壓抑被害人之抗拒，使其喪失意思自由為要件。茲衡諸
    被告乃一青壯年男性，卻對較為瘦弱之女性即被害人乙○○
    、丙○○、戊○○，分別以：(1)毆打乙○○頸部等處、將乙○○抱起後摔倒、(2)以手架住丙○○將其拉下機車，並毆打
    丙○○頸部、頭部及左手臂、(3)以左手勾住戊○○之頸部，
    且以剪刀加以抵住其頸部，並以膠帶綑綁、黏貼戊○○之雙
    手及嘴巴等方式取得財物，依此可見客觀上被告之行為，已
    足令乙○○、丙○○、戊○○之意思自由遭到壓制，使其等
    達於不能抗拒之程度，而任由被告奪取財物甚明。
  (三)綜上所述，本件事證已臻明確，被告攜帶兇器強盜、普通強
    盜及攜帶兇器竊盜等犯行，均足以認定。
二、按刑法第321條第1項第3款之攜帶兇器竊盜罪，係以行為人
    攜帶兇器竊盜為其加重條件，此所謂兇器，其種類並無限制
    ，凡客觀上足對人之生命、身體、安全構成威脅，具有危險
    性之兇器均屬之，且祇須行竊時攜帶此種具有危險性之兇器
    為已足，並不以攜帶之初有行兇之意圖為必要，是以，螺絲
    起子、鉗子等一般家庭日常工具，只要客觀上足對人之身體
    、生命構成威脅，即屬該款所指之兇器，最高法院79年度台
    上字第5253號判例意旨、司法院74年廳刑一字第313號函亦
    可資參照。故被告強盜被害人戊○○財物及竊盜被害人己○○車牌時，所使用之剪刀及扳手，客觀上均既具有危險性，
    且質地堅硬，足以傷害人之身體及危害人之生命，顯具危險
    性，應認均係屬刑法第321條第1項第3款之兇器。故核被告
    所為，分別係犯刑法第330條第1項之攜帶兇器強盜罪（1次
    ）、刑法第339條之2第1項之非法由自動付款設備取財罪（1
    次）、刑法第328條第1項之強盜罪（2次）、刑法第321條第
    1項第3款之攜帶兇器竊盜罪（1次）。被告先後3次持被害人
    戊○○之提款卡，非法由自動付款設備提款各2萬元之行為
    ，係基於同一犯罪決意，於密接之時間反覆實行，持續侵害
    同一法益，為接續犯，應僅論以一罪。又被告所犯上開5罪
    ，犯意各別，行為不同，應分論併罰。辯護人雖認犯罪事實
    欄一、(四)所示之攜帶兇器強盜罪及非法由自動付款設備取財
    罪，係想像競合犯，應從一重處斷，惟審諸被告所為非法由
    自動付款設備取財之行為，雖係利用犯罪事實欄一、(四)所示
    之強暴行為所形成使戊○○不能抗拒之狀態而為之，然其係
    於取得現款1萬1千元後，始另起意自戊○○皮包內取出提款
    卡，並非法利用自動付款設備取財，犯意係分別萌生，所為
    攜帶兇器強盜財物與非法利用自動付款設備詐欺取財之行為
    互殊、所犯之罪名與侵害之法益亦屬有異，自非單一行為，
    故辯護人此部分辯護意旨，應有誤會，併予敘明。再者，被
    告為犯罪事實欄一、(二)及(三)所示之攜帶兇器竊盜罪及普通強
    盜罪後，在未被有偵查權之公務員或機關發覺其為犯嫌前，
    即向警員自承犯行，進而接受裁判，有宜蘭縣政府警察局礁
    溪分局98年11月19日警礁偵字第0984013402號函暨附件、本
    院公務電話紀錄及員警職務報告書在卷可按，被告所為犯罪
    事實欄一、(二)及(三)之行為，合乎自首之要件，應依刑法第62
    條前段規定，減輕其刑。另本件被告以毆打騎腳踏車、機車
    之女子，及持剪刀、膠帶捆綁被害女子之方式，強盜財物，
    嚴重危害社會治安及民眾生命財產安全，其犯罪情狀顯無可
    憫恕之處，自不符刑法第59條酌減其刑之要件，辯護人請求
    依刑法第59條規定減刑乙節，尚難採認。爰審酌被告不思以
    正當途徑賺取酬勞，竟貪圖不法利益，意圖強盜、竊盜以獲
    取財物，毫無他人所有物之概念，且於持刀、捆綁或毆打被
    害人後強盜，對於被害人生命、身體安全及精神侵害之程度
    甚鉅，並嚴重危害社會治安，惟衡諸被告素行、強盜、竊盜
    所得金額及財物價值，暨犯後坦承犯行，已有悔意之態度等
    一切情狀，分別量處如主文所示之刑，並定其應執行之刑，
    以示儆懲。至於扣案之膠帶1捲及未扣案之扳手1支，均係被
    告所有用以犯罪或預備之物，業據被告陳明在卷，爰依刑法
    第38條第1項第2款規定宣告沒收。至於扣案之花色短褲1件
    ，雖係被告所有，並於犯罪事實欄一、(四)所示強盜被害人戊○○財物時穿著犯案，此業經被告陳明在卷，然該件短褲僅
    為一般日常生活所穿著之衣物，並非供犯罪所用之物或違禁
    物；另被告持以為犯罪事實欄一、(三)所示強盜犯行所用之膠
    帶，及持以為犯罪事實欄一、(四)所示攜帶兇器強盜犯行所用
    之剪刀、口罩，雖均為被告所有之物，然均已丟棄滅失等情
    ，亦據被告陳明在卷，且未扣案，又非屬必須沒收之物，爰
    均不併予諭知沒收，附此敘明。
據上論斷，應依刑事訴訟法第299條第1項前段，刑法第330條第1
項、第339條之2第1項、第328條第1項、第321條第1項第3款、第
62條前段、第38條第1項第2款、第51條第5項，判決如主文。
本案經檢察官張立言到庭執行職務。
中    華    民    國    99    年    1     月    4     日
                  刑事第三庭  審判長法  官  黃永勝
                                    法  官  謝佩玲
                                    法  官  陳映佐
以上正本證明與原本無異。
如不服本判決應於收受送達後十日內向本院提出上訴書狀，並應
敘述具體理由；其未敘述上述理由者，應於上訴期間屆滿後二十
日內向本院補提理由書(均須按他造當事人之人數附繕本)「切勿
逕送上級法院」。
                                    書記官  陳憲文
中    華    民    國    99    年    1     月    5     日
附錄法條：
刑法第330條第1項
犯強盜罪而有第321條第1項各款情形之一者，處7年以上有期徒
刑。
刑法第339條之2第1項：
意圖為自己或第三人不法之所有，以不正方法由自動付款設備取
得他人之物者，處3年以下有期徒刑、拘役或1萬元以下罰金。
刑法第328條第1項：
意圖為自己或第三人不法之所有，以強暴、脅迫、藥劑、催眠術
或他法，至使不能抗拒，而取他人之物或使其交付者，為強盜罪
，處5年以上有期徒刑。
刑法第321條第1項第3款：
犯竊盜罪而有左列情形之一者，處6月以上、5年以下有期徒刑：
三、攜帶兇器而犯之者。

司法院資訊處製作；財團法人民間司法改革基金會備份。
